臺灣桃園地方法院民事簡易判決
                                    110年度桃簡字第418號
原      告  臧美莉  
訴訟代理人  簡銘萱律師
被      告  王立維  

上列當事人間請求修復漏水等事件，本院於民國111 年4 月15日
言詞辯論終結，判決如下：
    主    文
被告應將其所有門牌號碼桃園市○○區○○街○○巷○號五樓建物，依
社團法人桃園市土木技師公會鑑定報告書第十項結論及建議所載
（即附表二)之修復方式修繕。
被告應給付原告新臺幣貳拾伍萬陸仟壹佰陸拾元，及自民國一百
一十年二月十六日起至清償日止，按週年利率百分之五計算之利
息。
原告其餘之訴駁回。
訴訟費用由被告負擔百分之六十五，餘由原告負擔。
本判決第一項得假執行。但被告如以新臺幣貳拾捌萬伍仟捌佰柒
拾玖元為原告預供擔保，得免為假執行。
本判決第二項得假執行。但被告如以新臺幣貳拾伍萬陸仟壹佰陸
拾元為原告預供擔保，得免為假執行。
原告其餘假執行之聲請駁回。 
    事實及理由
壹、程序事項
一、按簡易訴訟訴狀送達後，原告不得將原訴變更或追加他訴，
    但請求之基礎事實同一、擴張或減縮應受判決事項之聲明者
    ，不在此限，民事訴訟法第436 條第2 項適用第255 條第1 
    項第2 款、第3 款分別定有明文。
二、原告起訴時原請求：「㈠被告應容忍原告僱工進入門牌號碼
    桃園市○○區○○街00巷0號5樓房屋（下稱系爭5樓房屋)進行修
    繕。㈡被告應給付原告新台幣（下同)24萬5,700元，及自起
    訴狀繕本送達翌日起至清償日止，按週年利率5%計算之利息
    。」，嗣於111 年4 月6 日變更聲明為：「㈠被告應依社團
    法人桃園市土木技師公會鑑定報告書十結論與建議⒉鑑定事
    項㈡⑴、⑵、⑶及⑹所述之修復方法、將其所有之系爭5樓房屋壁
    內管路、屋頂及外牆滲漏水至原告所有門牌號碼桃園市桃園
    區龜山區中原街11巷1 號4 樓房屋（下稱系爭4樓房屋）部
    分修復至不漏水之程度。㈡被告應給付原告54萬1,160元，及
    自起訴狀繕本送達翌日起至清償日止，按週年利率5%計算之
    利息。」（見本院卷第121頁），經核原告所為訴之變更、
    追加，與原訴請求所主張之基礎事實同一，且係擴張應受判
    決事項之聲明，核與前揭法律規定相符，應予准許。又上開
    訴之變更致本件訴訟之標的價額逾簡易訴訟程序之新臺幣50
    萬元上限，惟經兩造合意繼續適用簡易程序（見本院卷第12
    7 頁反面），是本件自得適用簡易程序為審理，併予敘明。
貳、實體事項
一、原告主張：其所有之系爭4樓房屋與被告所有之系爭5 樓房
    屋，為同一公寓大廈之上下樓層建物，而系爭4樓房屋屋內
    有漏水、壁癌、天花板髒污斑駁、油漆脫落等現象，經桃園
    市土木技師公會鑑定後，發現係因系爭5 樓房屋壁內管線漏
    水、浴室嚴重劣化及外牆未施作防水所致，依財團法人土木
    技師公會鑑定報告書（下稱系爭鑑定報告書）之鑑定結果，
    系爭4樓房屋修復為256,160元；另原告因此無法居住系爭4
    樓房屋，故被告應給付相當租金之損害285,000元（自109 
    年8 月起至111年3月止，每月15,000元計算）。為此，爰依
    民法第767條第1項中段、第191條第1項，及公寓大廈管理條
    例第6條第1項第2款、第10條第1項及第12條但書之規定，訴
    請被告修繕系爭5樓房屋，及賠償原告上開金額，並聲明：
    如變更後之聲明。
二、被告則以：
　　原告於107 年8 月3 日發現漏水，但在同年10月才通知我，
　　對於鑑定報告的工法沒有意見，但金額過高，且原告請求關
    於19個月相當於租金的損害過高等語。並聲明：原告之訴駁
    回。如受不利判決，願供擔保請准宣告免為假執行。
三、原告主張其為系爭4樓房屋之所有權人，被告為系爭5樓房屋
    所有權人之事實，業據其提出建物登記第一類謄本附卷為憑
    （見本院卷第24、25頁），且為被告所不爭執，自堪信屬實
    。至原告主張被告應依系爭鑑定報告書所載之修復方式修繕
    系爭5樓房屋，並賠償原告541,160元乙節，則為被告所否認
    ，並以前揭情詞置辯。茲析述如下：
　㈠按土地上之建築物或其他工作物所致他人權利之損害，由工
    作物之所有人負賠償責任；又負損害賠償責任者，除法律另
    有規定或契約另有訂定外，應回復他方損害發生前之原狀，
    民法第191 條第1 項前段、第213 條第1 項分別定有明文 
    。又所有人對於妨害其所有權者，得請求除去之，同法第76
    7條中段亦規定甚明。再按專有部分、約定專用部分之修繕
    、管理、維護，由各該區分所有權人或約定專用部分之使用
    人為之，並負擔其費用，公寓大廈管理條例第10條第1 項亦
    有明文可參。
　㈡本院依聲請囑託社團法人桃園市土木技師公會鑑定系爭4樓房
    屋漏水原因，其鑑定結果如附表一所示，有系爭鑑定報告書
    在卷可按，據此可知，系爭4樓房屋漏水之原因，係因被告
    所有之系爭5樓房屋壁內管路漏水、外牆未施作防水所致，
    是以，顯然可認被告對房屋專有部分未盡管理維修責任，則
    原告基於所有權遭受侵害為由，請求被告應將其所有系爭5
    樓房屋漏水之原因予以修復，並修復原告所有系爭4樓房屋
    ，自屬有據。又依系爭鑑定報告書之鑑定結果，被告所應為
    之修復方法、修復項目均如前開鑑定報告書中結論與建議⒉
    鑑定事項㈡⑴、⑵、⑶、⑹所述之修復方法（如附表二所示）及
    附件八之修繕費用明細表（如附表三所示），足見原告請求
    被告依該修復方法、項目將系爭5 樓房屋修復至不漏水程度
    ，並給付原告修復系爭4樓房屋費用256,160元，亦屬有據。
　㈢被告雖辯稱前述鑑定報告之金額過高云云，然就修復系爭4樓
    房屋部分，修復漏水之方法多端，倘某修復方式並未根治漏
    水情形，其費用較為低廉，亦非無可能，尚不能以其他商家
    願以較低金額承作修繕，即認前述鑑定報告所稱金額及工法
    不可採信，況依前述鑑定報告所陳修復方法，均有陳述其施
    工上之依據及理由，且訴外人社團法人桃園市土木技師公會
    係經兩造同意後，由本院囑託該會進行鑑定，經該會通知兩
    造一同到場協同進行初勘及複勘，並參酌兩造意見後始作成
    鑑定意見，是該會出具之鑑定報告書應具有相當可信度，而
    系爭鑑定報告書衡酌系爭4樓房屋漏水各項情形，依工資及
    材料單價表據以估價系爭4樓房屋漏水修繕費用為256,160元
    ，尚難認有何違背常情之處；另就修繕系爭5 樓房屋部分，
    原告僅請求被告依附表二所示工法進行修繕，且系爭5樓房
    屋內部(含頂版)及屋頂層防水修繕非本次鑑定之範圍，故未
    將其列入修繕費用估算，倘被告覓得廠商以較低廉之方式施
    作同一工法，仍為本判決結果所允許，被告此指摘亦非可採
    。
　㈣末按損害賠償，除法律另有規定或契約另有訂定外，應以填
    補債權人所受損害及所失利益為限。依通常情形，或依已定
    之計劃、設備或其他特別情事，可得預期之利益，視為所失
    利益，民法第216條定有明文。本件原告請求租金損失285,0
    00元等語，雖提出內政部不動產交易實價查詢服務網租賃查
    詢資料為證，然此為被告所否認。經查，系爭4樓房屋雖有
    漏水情形，惟是否因而無法居住乙節，原告並未舉證以實其
    說，則其主張有無法使用系爭4樓房屋之情形，尚非有據。
    況受損害之一方雖可請求所失利益之損害，惟仍須符合屬依
    通常情形或已定之計畫等具有預見可能性之要件，且應就此
    部分之損害加以舉證。本件原告並未證明因房屋漏水，造成
    原告本計畫出租卻無法出租之情形，難認原告有何租金利益
    之損失，故原告此部分請求，無從採之。
四、綜上所述，原告依民法第767條第1項中段、第191條第1項，
    及公寓大廈管理條例第6條第1項第2款、第10條第1項及第12
    條但書之規定，請求：㈠被告應將其所有系爭5樓房屋，依社
    團法人桃園市土木技師公會鑑定報告書結論與建議所記載
    關於漏水修復項目、方法為修繕（詳如附表二所示），修復
    至不漏水狀態為止。㈡被告應給付原告256,160元，及自起訴
    狀繕本送達（於110 年2 月5 日為寄存送達，經10日於110 
    年2 月15日生效，見本院卷第29頁）之翌日即110 年2 月16
    日起至清償日止，按週年利率5%計算之利息，為有理由，應
    予准許。逾此範圍之請求，即屬無據，應予駁回。
五、本件事證已臻明確，兩造其餘之攻擊防禦方法及所提證據，
    於判決結果不生影響，爰不一一論列，併此敘明。
六、本件原告勝訴部分，係就民事訴訟法第427 條適用簡易程序
    所為被告敗訴之判決，依同法第389 條第1 項第3 款規定，
    應依職權宣告假執行。另被告陳明願供擔保，請求免為假
    執行，核無不合，爰酌定相當擔保金額准許之。　
七、訴訟費用之負擔：民事訴訟法第79條。　　
　　
中    華    民    國  111     年    4     月    29    日
                  桃園簡易庭  法  官  汪智陽
以上正本係照原本作成。
如不服本判決，應於送達後20日內，向本院提出上訴狀並表明上
訴理由，如於本判決宣示後送達前提起上訴者，應於判決送達後
20日內補提上訴理由書（須附繕本）；如委任律師提起上訴者，
應一併繳納上訴審裁判費。
中    華    民    國  111     年    4     月    29    日
                              書記官  陳家蓁 　　
附表一：
鑑定事項㈠：系爭4樓房屋之浴室、臥室及走廊通道天花板是否有漏水之情形?若有，造成漏水之原因為何?與系爭5樓房屋有何關聯?   編號 鑑定結果  ⑴ 依據鑑定結果及分析7可知，系爭4樓房屋走廊通道天花板現況並無漏水之情狀。  ⑵ 由鑑定結果及分析8可知,系爭4樓房屋臥室㈠臥室㈡靠窗側牆面及樓版大部份皆屬滲漏水之情狀，且系爭5樓房屋靠窗側牆面含水率皆>6%，研判漏水原因為系爭5樓房屋外牆未施作防水，水分被系爭5樓房屋外牆面吸附，並往下滲透至系爭4樓房屋，致使系爭4樓房屋臥室㈠、臥室㈡牆面及樓版顯露滲漏水情狀。  ⑶ 由鑑定結果及分析9可知，系爭4樓房屋浴室㈠現未有漏 水之情狀，惟可見漏水修補之痕跡，且系爭4樓房屋臥室㈡頂版大部份均屬滲漏水之情狀，另於系爭5樓房屋相應位置之內牆測得含水率有漏水之情狀，研判有壁內管路漏水之情狀。  ⑷ 由鑑定結果及分析10可知，系爭4樓房屋臥室㈢及相鄰之浴室㈡頂版含水率均屬偏高之情狀，且系爭5樓房屋相對位置有目視可見水管漏水之情狀，研判為漏水之因素。  ⑸ 系争5樓房屋浴室㈡有嚴重劣化致鋼筋蝕及混凝土剝落,無具防水效果有漏水之情狀(詳附件七-76，5樓照片編號18)。  
　　　　　　　　　　　　　　　　　　　　　　　　　　
附表二：
鑑定事項㈡：系爭4樓房屋之浴室、臥室及走廊通道天花板如有漏水情形，其修繕方法、工項、所須費用及時間分別為何?   編號 鑑定結果  ⑴ 系爭5樓房屋管路滲漏水部分，因直接修繕壁內管路不易，建議將給水管廢除並封管，如仍有使用需求應重新配置管路，方可解決因壁內管路漏水而衍生系爭4樓房屋漏水之情狀。  ⑵ 系爭5樓房屋浴室㈡頂版有鋼筋鏽蝕、混凝土剝落之情狀，建議仍應進行屋頂層防水及頂版劣化修繕工程，以免再次造成屋頂漏水至之系爭4樓房屋可能。  ⑶ 系爭5樓房屋外牆滲漏水部分，建議自屋頂層女兒牆內側施作外牆防水至系爭4樓房屋頂版位置。  ⑷ 系爭4樓房屋鼓脹處，建議敲除鬆動之混凝土後以環氧樹脂砂漿整平。  ⑸ 系爭4樓房屋有漏水痕跡處，建議進行白華壁癌處理，並以防水水泥砂漿處理。  ⑹ 依據現場會勘調查紀錄之劣化損害情况，參考桃園市土木技師公會鑑定作業手冊(100年07月08日)及桃園市結構工程技師公會鑑定手冊(109年02月)之修繕費用單價以一般情況評估，系爭5樓房屋外牆防水修繕費用為285,879元，系爭4樓房屋修繕費用為新台幣256,160元，惟因系爭5樓房屋內部(含頂版)及屋頂層防水修繕非本次鑑定之範圍，故未將其列入修繕費用估算，建議仍應一併進行修繕。  ⑺ 修繕工程所須時間約40個工作天(系爭5樓房屋外牆防水工程未將氣候影響因素納入工期考量)，建議仍應依據專業施工團隊之進程為準。  ⑻ 以上建議之修繕方式僅為原則性建議方案，其修繕設計工作應視實際狀況作適當調整，並建議委請專業技師辦理設計及專業廠商施工。  
　　　　　　　　　　　　　　　　
附表三：修繕費用明細表
編 號 工程項目（說明） 單位 數量 單價 複價 備註     (新臺幣)   系爭5樓外牆防水工程       1 高壓沖洗機清潔 ㎡ 73.82 30 2,215  2 聚氨基甲酸脂發泡體止水材+瀝青系Mas工法+壓磚 ㎡ 73.82 1395 102,919  3 框式施工架(室外) ㎡ 213.5 570 121,695  4 廢料清理及運什費（5％） 式 1  11,344 1~3項合計之5% 5 其他費用（6％） 式 1  13,613 1~3項合計之6% 6 利潤、稅捐及管理費（15％） 式 1  34,033 1~3項合計之15%  小計    285,879  系爭4樓修繕工程       1 牆面白華壁癌處理 處 25 3000 75,000  2 1:2防水水泥砂漿粉刷 ㎡ 49.68 600 29,808  3 平頂及牆水泥漆(一底二度) ㎡ 109.28 200 21,856  4 打除無筋混凝土 ㎡ 0.28  4850 1,358  5 環氧樹脂砂漿整平，厚1cm ㎡ 27.8  2000 55,600  6 PVC天花板 ㎡ 9.38 1565 14,680  7 新增燈具（含配線) 組 2 2500 5,000  8 廢料清理及運什費（5％） 式 1  10,165 1~7項合計之5% 9 其他費用（8％） 式 1  12,198 1~7項合計之6% 10 利潤、稅捐及管理費（15％） 式 1  30,495 1~7項合計之15%  小計    256,160